【裁判字號】    97,台上,4185
【裁判日期】    970829
【裁判案由】    傷害致人於死
【裁判全文】
最高法院刑事判決            九十七年度台上字第四一八五號
上  訴  人  甲○○
選任辯護人  吳小燕律師
            許登科律師
上列上訴人因傷害致人於死案件，不服台灣高等法院高雄分院中
華民國九十四年六月二十二日第二審更審判決（九十四年度少連
上更(一)字第八號，起訴案號：台灣高雄地方法院檢察署八十九年
度偵字第二一六五五、二二０九八、二四五六五號），提起上訴
，本院判決如下：
    主  文
上訴駁回。
    理  由
按刑事訴訟法第三百七十七條規定：上訴於第三審法院，非以判
決違背法令為理由，不得為之。是提起第三審上訴，應以原判決
違背法令為理由，係屬法定要件，如果上訴理由書狀並未依據卷
內訴訟資料，具體指摘原判決不適用何種法則或如何適用不當，
或所指摘原判決違法情事，顯與法律規定得為第三審上訴理由之
違法情形，不相適合時，均應認其上訴為違背法律上之程式，予
以駁回。本件原審經審理結果，認為上訴人甲○○傷害兒童，致
兒童於死之犯行罪證明確，因而撤銷第一審該部分之科刑判決，
改判仍論上訴人以傷害人（兒童）之身體，因而致人（兒童）於
死罪，處有期徒刑玖年，褫奪公權伍年。已詳敘調查、取捨證據
之結果及憑以認定犯罪事實之心證理由。並就上訴人否認犯行之
供詞及其所辯各節認非可採，詳加指駁。從形式上觀察，原判決
並無足以影響判決結果之違法情形存在。上訴意旨略以：(一)、原
判決認定證人乙○○、蘇森俊（以上二人經第一審判處共同遺棄
屍體罪刑確定）之警詢筆錄，具有證據能力，惟原審準備程序中
將上開證據之證據能力諭知「留待合議庭另行評議後認定，暫不
排入審判調查程序」後，即未將此爭議列入兩造爭點，亦未進行
詰問，上訴人及辯護人均無法對此聲明異議，且關於上開證據之
真實性及可信性，本應由檢察官負舉證責任，非由合議庭評議決
定，縱原審法院於審判期日曾向上訴人提示上開證據，亦無法補
足上開證據未經合法調查之違法程序，原判決此部分認定侵害上
訴人及辯護人之防禦權與詰問權，並對判決結果顯有影響，有應
於審判期日調查之證據未予調查及判決理由不備、矛盾之違法。
(二)、上訴人於偵查中曾稱：「我過去他就跑了而且摔倒，從彈簧
床上摔下來的」等語，惟原判決對此有利於上訴人之陳述不予採
納，僅採取不利於上訴人部分之供述，難謂為適法。復經勘驗上
開偵查訊問錄音帶後，筆錄所載上訴人「坦承第一次筆錄實在」
等詞，未經連續記載、錄音，難認筆錄之記載與錄音帶之錄音內
容相符，又檢察官係以威嚇、引導、利誘等不正之方式訊問上訴
人，足見上訴人於警詢中因此而以逐字方式唸出筆錄之內容，雖
上訴人之辯護人於偵查時在場，然對筆錄內容無法審閱，亦未於
筆錄上簽名，另本案遭舉發後，檢警即對外發布本案訊息，致上
訴人遭受壓力，難出於任意性而為陳述，亦難認上訴人之供述具
真實性，原判決此部分之認定，有應於審判期日調查之證據未予
調查及理由不備、矛盾之違法。另原判決所引用之八十九年度偵
字第二四六五六號卷實係八十九年度偵字第二四五六五號卷之誤
寫。(三)、原判決以案發時間距今已逾十年，而認證人乙○○、蘇
森俊於警詢中之證言具有證據能力，惟參酌證人對其於審判中經
具結之陳述，應記憶較新，亦較可信；又證人即上訴人之同居女
友乙○○，係被害兒童之母，為上訴人之敵性證人，所為者應係
對上訴人不利之供述，且乙○○之警詢筆錄係於詢問上訴人後始
作成；另證人乙○○、蘇森俊二人於審判中未遭受上訴人干擾，
仍為有利於上訴人之陳述等情，均難認上開二證人於警詢之供述
具有較可信之特別情況，而得認定具有證據能力，原判決之認定
難謂合法，並有應於審判期日應調查之證據未予調查之違法。復
依證人蘇森俊偵查筆錄之內容，均未有關於上訴人犯案情節等記
載，由該次偵訊錄音帶內容，亦足見蘇森俊僅係轉述楊榮順之說
法，對於上訴人犯案情形並不清楚，原判決未予斟酌，有判決理
由不備之違法。(四)、原判決以上訴人於現場表演時所述各語為據
，認定上訴人於警詢之供述符合事實，且具任意性，惟依現場表
演時錄製之錄影帶內容所示，上訴人根本不可能在現場以右手臂
掌摑死者右臉後，致死者摔出床下三公尺遠，且上訴人係於承辦
員警引導下，依警詢筆錄所示逐一操演，並非出於連續任意而為
，又上訴人當場僅以口述方式為之，並無實際演練動作，另上訴
人係經夜間訊問後，接續進行現場表演，承受極大壓力，精神狀
態亦非清晰等情，上訴人所為之現場表演，實非出於上訴人之任
意性，亦不具真實性，不足作為本案之證據。(五)、上訴人之不良
素行係由他人栽贓所致，且此發生之時點在本案前，不應作為本
案量刑考量之事由，且本案之發生非上訴人所得預期與控制，又
上訴人有正當職業，對本案之調查、審判均有配合，犯後態度堪
稱良好，原判決仍論處重刑，難謂適法等語。惟按：(一)、被告以
外之人於檢察事務官、司法警察官或司法警察調查中所為之陳述
，與審判中不符時，其先前之陳述具有較可信之特別情況，且為
證明犯罪事實存否所必要者，得為證據。刑事訴訟法第一百五十
九條之二定有明文。原判決已就證人乙○○於警詢中證稱：發現
時我兒子張００（姓名年籍在卷）已無生命跡象，全身赤裸，我
兒子時常被甲○○毆打，死時，全身都是新舊傷痕，我要將張０
０送醫急救，甲○○不准我送醫等語，惟其於原審審理時經辯護
人詰問後，結證稱：「我們搬過去案發地點，被告均未打過小孩
，如果小孩犯錯，他頂多只會打小孩的屁股，我認為這樣的情形
不算是打小孩」、「我記得小孩身上有新傷也有舊傷，所以我覺
得剛才講的不對」、「（問：小孩身上的舊傷，你印象中是何時
打的？）太久了我不記得」等語，其於警詢中及法院審理時之供
述已有前後陳述不符之情形。然原審審酌案發時間為民國八十三
年三月間（嗣於八十九年九月二十七日，因乙○○向警方自首而
查獲），距今超過十年，證人之記憶已趨模糊，自難期望其記憶
猶新，揆諸上開說明，其於警詢中所為之陳述，客觀上應具有較
可信之特別情況，且亦為證明犯罪事實存否所必要，依上揭規定
，其於警詢中之證言自有證據能力。又證人蘇森俊於警詢時證稱
：「八十三年三月間有一天晚上二十三時，我在住家打麻將，突
然楊榮順跑來跟我講甲○○不小心將小孩打死問我怎麼辦，嗣後
我、楊榮順、甲○○商議棄屍於典寶橋，我確見裝有屍體之袋子
」等語，其於原審審理時經辯護人詰問後，結證稱：「（問：當
時楊榮順是如何告訴你的？）他說乙○○的小孩死了，說是小孩
碰到床舖死的」、「（問：你在警詢時、偵訊中，是否曾說小孩
是自己跌下來死亡的？）有的」、「（問：你是否與被告一起棄
屍，當時被告如何說小孩是如何死亡的？）他說他在睡覺，他醒
來，小孩嚇到跌落床下而死亡的」等語，其於警詢中及法院審理
時之供述已有前後陳述不符之情形，原審審酌案發時間為八十三
年三月間，距今已超過十年，證人之記憶不如八十九年警詢時清
楚，在所難免，因此自難期望證人記憶猶新，揆諸上開說明，證
人蘇森俊於警詢中所為之陳述，客觀上應具有較可信之特別情況
，且亦為證明犯罪事實存否所必要，依上揭規定，其於警詢中之
證言自有證據能力（見原判決第三、四頁）。原判決以上開證人
於審判外之陳述資為論罪之證據，既已就其等該先前之陳述，如
何具有可信性與必要性為論斷說明；且原審就證人乙○○、蘇森
俊具結並交互詰問後，由合議庭評議其等警詢所供有證據能力，
自不容任意指為違法。(二)、原判決就上訴人警詢筆錄認定有證據
能力，已說明：上訴人於八十九年九月二十七日第一次、同年月
二十八日第二次警詢筆錄，經原審法院前審當庭勘驗結果，上訴
人第一、二次警詢所錄製之錄音帶係按照筆錄唸出錄音，第三次
錄音帶因故障而無法勘驗，有該勘驗筆錄可憑，且上訴人於八十
九年十一月二十三日偵查中亦坦承第一次警詢筆錄實在，上訴人
並未爭執其自白有何非任意性，足認上開筆錄內容係出自上訴人
之自由意思所為之陳述，且與事實相符，縱有未全程連續錄音之
情形，仍有證據能力等旨（見原判決第三頁），核無違法。上訴
意旨仍任意爭執，並非合法之上訴理由。至於原判決所引用之八
十九年度偵字第二四六五六號卷（原判決第三頁第十行），係八
十九年度偵字第二四五六五號卷之誤，尚與判決結果不生影響。
(三)、採證認事，乃事實審法院之職權，其對證據證明力之判斷，
如未違背經驗法則或論理法則，復已敘述其憑以判斷之心證理由
，即不能任意指為違法。原判決業已依憑上訴人之自白及上訴人
經警方借提前往案發現場表演時錄製之錄影帶，經原審法院前審
當庭勘驗結果，上訴人所指棄屍地點即高雄縣典寶溪，經警方打
撈未獲張００之屍體，且上訴人在高雄縣彌陀鄉○○路十三號二
樓臥室表演時，稱當日其原躺在床上，張００在另張床上哭鬧，
其持衣架打他，嗣又掌摑張００，張００乃自床上摔出三公尺外
頭著地等情，並參酌卷附錄影帶、現場表演照片、張００之出生
證明書及生前照片等相關證據資料，本於調查所得心證，綜合研
判，敘明其認定上訴人有本件犯行之依據及理由。核與採證法則
並無違背，不得任意指摘，而資為合法之第三審上訴理由。(四)、
原判決已說明：上訴人於警方借提前往案發上開現場表演時自白
之情節，顯係任意所為，業經原審法院前審勘驗無訛，並有錄影
帶一捲、現場表演照片可稽等旨（見原判決第五、六頁），並為
上訴人及其辯護人所不爭執。上訴人提起第三審上訴始爭執其自
白非出於任意性，本院自無從審酌。(五)、量刑之輕重，係屬事實
審法院得依職權自由裁量之事項，苟於量刑時，已依行為人之責
任為基礎，並斟酌刑法第五十七條各款所列情狀，而未逾越法定
範圍，又未濫用其職權，即不得遽指為違法。原判決於量刑時，
已依上揭規定，審酌上訴人有不良之素行、智識程度、犯罪所生
之危害程度、犯後態度等其他一切情狀，予以綜合考量，而量處
有期徒刑九年，褫奪公權五年，既未逾越法定刑度，又未濫用自
由裁量之權限，上訴意旨，單純就科刑輕重而為爭執，亦不得執
為合法之第三審上訴理由。其餘上訴意旨，經核係置原判決所為
明白論斷於不顧，仍持已為原判決指駁之陳詞再事爭辯，或就與
判決本旨無關之顯然筆誤，及屬於事實審法院取捨證據與自由判
斷證據證明力之職權行使，徒以自己之說詞，任意指摘，難認已
符合首揭法定之第三審上訴要件。其上訴違背法律上之程式，應
予駁回。
據上論結，應依刑事訴訟法第三百九十五條前段，判決如主文。
中    華    民    國  九十七  年    八    月  二十九  日
                      最高法院刑事第十庭
                          審判長法官  邵  燕  玲
                                法官  李  伯  道
                                法官  孫  增  同
                                法官  李  英  勇
                                法官  黃  一  鑫
      本件正本證明與原本無異
                                      書  記  官
中    華    民    國  九十七  年    九    月    三    日
                                                   Ａ


司法院資訊處製作；財團法人民間司法改革基金會備份。
